臺灣高等法院刑事判決　　　　　　　　　九十一年度上易字第一三三號
　　上　訴　人
　　即　被　告　甲○○
右上訴人，因詐欺案件，不服臺灣桃園地方法院，九十年度易字第二三九七號，中華
民國九十一年一月十日第一審判決（起訴案號：台灣桃園地方法院檢察署九十年偵緝
字第五四四號），提起上訴，本院判決如左：
    主      文
上訴駁回。
    事      實
一、甲○○原經營正松水電工程有限公司，民國八十三年間因經營不善而負債歇業後
    ，即從事工程小包工作，資力能力有限，為使水電材料商昌幸有限公司（下稱昌
    幸公司）堅信其有償還貨款之能力，明知其僅為今旭企業有限公司（下稱今旭公
    司）之水電工程承包商，竟基於意圖為自己不法所有之概括犯意，自八十八年六
    月間起（起訴書誤載七月間），在桃園縣平鎮市○○○路二十四號向昌幸公司黃
    崇輝提示其所印製之「今旭企業有限公司甲種水電承裝商甲○○」名片一張，表
    示其在今旭公司服務欲向昌幸公司訂購材料，使黃崇輝信以為真，以為其確有給
    付貨款之能力，而自八十八年六月十六日起至同年七月十五日止，分二十五次交
    付總價為新台幣（下同）四萬三千六百七十三元之貨物，詎清償期屆至，黃崇輝
    前往收取貨款被拒，始悉上情，而知受騙。
二、案經被害人昌幸有限公司訴由臺灣桃園地方法院檢察署檢察官偵查起訴。
    理      由
一、原審訊據被告甲○○（下稱被告）對於右揭時地向昌幸公司分別購買總價四萬三
    千六百七十三元水電材料之事實並不否認，惟矢口否認有詐欺犯行，辯稱：伊與
    昌幸公司業務往來多年均有按期給付貨款，並無拖欠拒付之情，伊確有承包今旭
    公司之工程，伊係因景氣不佳始無力償還貨款云云。
二、經查：(一)被告僅為今旭公司之工程承包商，並非今旭公司之職員，為被告供承在
    卷，並經今旭公司負責人李朝文到庭結證相符，堪認屬實，則被告既明知其僅為
    工程承包商而非今旭公司職員，然其竟於所印製之名片上使用今旭公司名稱，並
    於向黃崇輝訂購水電材料時，表示其在今旭公司服務，其欲使黃崇輝誤認其在今
    旭公司服務之動機，顯然可見。(二)被告原經營正松水電工程公司，其後因負債而
    歇業，被告在業界之信用度不佳，被告當初如係以其自己之名義訂貨，伊絕對不
    會出貨給他等情，業據告訴代理人黃崇輝指訴在卷，足徵被告明知其本身之經濟
    能力及信用度不佳，然為使黃崇輝信其有能力給付貨款，以表示其在今旭公司服
    務之方法，使黃崇輝陷於錯誤信其有償還貨款之能力而如數出貨，而詐得貨物得
    逞甚為明顯，又參以該貨款總額僅四萬三千六百七十三元，數額並不甚多，且貨
    款之清償期為八十八年六、七月間，然迄今已歷二年，被告竟分文未給付，已據
    告訴人黃崇輝指訴屬實，被告具有不法所有之意圖，益徵明確，此外並有名片影
    本一張、出貨明細表、送貨單等在卷可稽，所辯無詐欺云云，並無可採，本件事
    證明確，被告犯行洵堪認定。
三、核被告所為係犯刑法第三百三十九條第一項之詐欺取財罪，被告多次詐欺行為，
    時間緊接，方法相同，顯係基於概括犯意反覆為之，應依刑法第五十六條論以連
    續犯一罪，並加重其刑。
四、原審依調查證據結果適用刑法第二條第一條前段、第五十六條、第三百三十九條
    第一項，修正刑法第四十一條第一項前段，刑法第七十四條第一款，罰金罰鍰提
    高標準條例第一條前段、第二條，審酌被告犯罪之動機，及犯罪後之態度等一切
    情狀，量處有期徒刑五月，又被告行為後，刑法第四十一條於九十年一月十日修
    正公布，同年月十二日施行，經比較新舊法，以修正後之新法有利於被告，應依
    修正後之第四十一條第一項前段規定，就所宣告之有期徒刑諭知易科罰金之折算
    標準。未查，被告未曾受有期徒刑以上刑之宣告，有臺灣高等法院被告前案紀錄
    表一份在卷可稽，其因一時失慮，致罹刑章，經此偵審程序，當知所警惕，信無
    再犯之虞，且被告與告訴人已於原審審理時和解，願於九十一年一月十日前給付
    告訴人所欠貨款，有審理筆錄可稽，因認所宣告之刑以暫不執行為適當，爰併宣
    告緩刑三年，以啟自新，經核認事用法均無違誤。被告上訴意旨以其遇景氣不佳
    致週轉不靈，否認有詐欺犯意，所印名片乃因承包今旭公司工程，並無不合。其
    無施用詐術。本件係以刑逼民，有罪判決不合云云。第查被告以正林公司改組為
    今旭公司而給付名片，自有使告訴人誤認所訂購水電材料係今旭公司進貨，自屬
    詐術，總金額雖為四萬三千餘元，然迄今近三年分文未付，足見被告自始即有不
    法所有意圖，上訴無理由，應予駁回。
五、被告經合法傳喚無正當理由不到場，不待其陳述逕行判決。
據上論斷，應依刑事訴訟法第三百六十八條、第三百七十一條，判決如主文。
本案經檢察官李良忠到庭執行職務。
中      華      民      國    九十一    年      五      月      十五    日
                            臺灣高等法院刑事第十八庭
                                審判長法  官  吳      敦
                                      法  官  劉  慧  芬
                                      法  官  吳  明  峰
右正本證明與原本無異。
不得上訴。
                                      書記官  李  華  安
中      華      民      國    九十一    年      五      月      十五    日
